臺灣屏東地方法院民事裁定
111年度消債清字第12號
聲  請  人  
即 債務 人  熊志高  

代  理  人  孫大昕律師
上列當事人因消費者債務清理事件聲請清算，本院裁定如下：
    主  文
聲請人甲○○自民國111年7月7日中午12時起開始清算程序。
命司法事務官進行本件清算程序。
    理  由
一、按債務人不能清償債務或有不能清償之虞者，得依本條例所
    定更生或清算程序，清理其債務；債務人對於金融機構負債
    務者，在聲請更生或清算前，應向最大債權金融機構請求協
    商債務清償方案，或向其住、居所地之法院或鄉、鎮、市、
    區調解委員會聲請債務清理之調解，消費者債務清理條例（
    下稱消債條例）第3條、第151條第1項分別定有明文。此係
    採前置協商主義，是債務人於協商程序中，自應本於個人實
    際財產及收支狀況，依最大誠信原則，商討解決方案。如終
    究不能成立協商，於聲請更生或清算時，法院審酌上開條文
    所謂「不能清償或有不能清償之虞」，允宜綜衡債務人全部
    收支、信用及財產狀況，評估是否因負擔債務，而不能維持
    人性尊嚴之最基本生活條件，所陳報之各項支出，是否確屬
    必要性之支出，如曾有協商方案，其條件是否已無法兼顧個
    人生活之基本需求等情，為其判斷之準據。又法院開始清算
    程序之裁定，應載明其年、月、日、時，並即時發生效力。
    法院開始更生或清算程序後，得命司法事務官進行更生或清
    算程序，必要時得選任律師、會計師或其他適當之自然人或
    法人1人為監督人或管理人，復為同條例第83條第1項、第16
    條第1項所明定。
二、本件聲請意旨略以：聲請人積欠債務達新臺幣（下同）1,58
    4,266元而不能清償，雖曾依消債條例之規定向本院聲請調
    解，惟調解不成立，復未經法院裁定開始更生程序或許可和
    解或宣告破產，爰請求裁定准予清算等語。
三、經查：
  ㈠聲請人前於民國111年1月6日依消債條例第151條第1項規定，
    向本院聲請債務清理之調解，嗣調解未成立，聲請人並聲請
    進入清算程序，此有消費者債務清理法院前置調解聲請狀及
    本院調解筆錄在卷可稽（見本院卷第2至17、33頁），是聲
    請人本件所為清算之聲請，程序上核無不合。據此，本院自
    應綜合聲請人目前全部收支及財產狀況，評估是否已達不能
    維持最低生活條件，而有「不能清償債務或有不能清償之虞
    」之情形，資為本件是否准予裁定清算之準據。
  ㈡聲請人主張其自108年間起即從事臨時性工作，並無固定雇主
    ，每月收入約為30,000元，均係以現金收付等情，業據提出
    全國財產稅總歸戶財產查詢清單、109年度綜合所得稅各類
    所得資料清單、勞工保險被保險人投保資料表及收入切結書
    為證（見本院卷第10至13頁）。依前開資料所示，聲請人名
    下並無財產，109年間無申報所得，目前勞工保險投保於屏
    東縣室內裝潢職業工會，堪認聲請人確實未受雇於何公司或
    行號。是於查無聲請人有其他收入來源之情形下，堪信聲請
    人所述為真實，本院爰先以每月30,000元做為計算聲請人償
    債能力之基礎。
  ㈢按債務人必要生活費用，以最近一年衛生福利部或直轄市政
    府所公告當地區每人每月最低生活費一點二倍定之。受扶養
    者之必要生活費用，準用第一項規定計算基準數額，並依債
    務人依法應負擔扶養義務之比例認定之。消債條例第64條之
    2第1項、第2項定有明文。次按債務人聲請更生或清算時所
    提財產及收入狀況說明書，其表明每月必要支出之數額，與
    本條例第64條之2第1項、第2項規定之認定標準相符者，毋
    庸記載原因、種類及提出證明文件，消債條例施行細則第21
    條之1第3項亦有明定。聲請人個人日常生活必要費用部分，
    審酌聲請人負債之現況，基於社會經濟活動之互賴及誠信，
    該日常生活所需費用，自應節制開支，不得有超越一般人最
    低生活標準之享受，否則反失衡平，本院參酌衛生福利部所
    公告111年度臺灣省每人每月最低生活費用標準之1.2倍為17
    ,076元（高雄市則為17,303元），則聲請人每月最低生活費
    除有特殊情形並有證據證明者外，自宜以前開數額為度，始
    得認係必要支出。聲請人主張其目前每月必要生活費用依前
    開消債條例規定計算，則應為可採。
　㈣另聲請人育有四名未成年子女，現年分別約18歲、17歲、10
    歲、6歲，名下均無財產，其中二人設籍於高雄市、二人設
    籍於屏東縣等情，有戶籍謄本、稅務電子閘門財產所得調件
    明細表及親屬系統表可佐（見本院卷第15至17、37至44、80
    頁）。聲請人前開子女既均未成年，則有受聲請人扶養之必
    要，並由聲請人及其配偶共同負擔扶養義務。依前引消債條
    例規定計算，聲請人每月應負擔34,379元（計算式：（17,0
    76元2人＋17,303元2人）2人＝34,379），聲請人主張其每
    月支付扶養費共20,000元，既低於前開計算所得數額，亦為
    可採。
  ㈤從而，以聲請人每月所得扣除必要生活費用後，已無剩餘（
    計算式：30,000元－17,076元－20,000元＝－7,076 元）。雖聲
    請人名下尚有中國人壽保險股份有限公司之保單（見本院卷
    第81頁），然前開保單於保險給付條件成就或解約前尚無從
    用以清償債務，且其目前積欠之債務至少已達6,893,699元
    ，有各相對人陳報狀在卷可憑（見本院卷第25至30、66至76
    頁），是本院審酌聲請人之財產、信用、勞力及生活費用支
    出等狀況，認其客觀上經濟狀況已有不能清償債務情狀，而
    有藉助清算制度調整其與相對人間之權利義務關係而重建其
    經濟生活之必要，自應許聲請人得藉由清算程序清理債務。
    此外，本件復查無聲請人有消債條例第6條第3項、第8條或
    第82條第2項所定駁回清算聲請之事由存在，則聲請人聲請
    清算，核屬有據，爰依首揭規定，應予開始清算程序，並命
    司法事務官進行本件清算程序。
四、依消債條例第11條第1項、第16條第1項、第83條，裁定如主
    文。
中　　華　　民　　國　　111 　年　　7 　　月　　7 　　日
                   民事庭   法　　　官　潘  快
上為正本係照原本作成
本裁定不得抗告。
中　　華　　民　　國　　111 　年　　7 　　月　　7 　　日
　　　                      書　記　官　鍾嘉芸